【裁判字號】    91,上易,1719
【裁判日期】    920402
【裁判案由】    詐欺等案件
【裁判全文】
臺灣高等法院臺中分院刑事判決                  九十一年度上易字第一七一九號
    上  訴  人  臺灣台中地方法院檢察署檢察官
    被      告  丁○○
右上訴人因被告詐欺等案件，不服臺灣臺中地方法院九十年度易字第三七三○號中華
民國九十一年七月二十五日第一審判決（起訴案號：臺灣臺中地方法院檢察署九十年
度偵字第一三七六六號，移送本院併辦案號：臺灣南投地方法院檢察署九十一年度偵
緝字第五七、一二○號），提起上訴，本院判決如左：
      主  文
原判決撤銷。
丁○○共同連續意圖為自己不法之所有，以詐術使人將本人物交付，處有期徒刑貳年
。
      事  實
一、丁○○與乙○○之父親朱清助係多年好友，丁○○因而認識在台中市○○路三六
    五號經營「鐵廣中古車行」之乙○○。丁○○因見乙○○對其頗為信任，明知其
    本身並無支付車款意願，竟意圖為自己不法之所有，並基於概括犯意，先於民國
    （下同）八十九年六月二十一日，前往台中市○○路三六五號之「鐵廣中古車行
    」，以跑工地需要購車，價款可於一、二個月內付清為詞，佯向該車行之負責人
    乙○○購買車牌號碼為Ｗ五─九七七三號之自小貨車（車主為乙○○之父親朱清
    助）。乙○○因誤認丁○○會依約付款，乃陷於錯誤而同意將上開自小貨車以新
    台幣（下同）一百一十五萬元之代價賣給丁○○，並約定丁○○須先支付頭期款
    三十五萬元，餘款八十萬元需於八十九年八月中旬之前，由丁○○付清。詎丁○○心懷不軌，就此三十五萬元之頭期款部分，卻交付發票人為戊○○、以華信商
    業銀行南台中分行為付款人、八十九年八月三十日期、面額為五十萬元、支票號
    碼為Ａ0000000號之來源不明支票一紙（此張支票係遭他人冒名開戶、簽
    發，但本案尚無確切之證據足以證明丁○○知悉偽造有價證券之情），經其背書
    之後，以為支付方法，使乙○○陷於錯誤，因而交付上開自用小貨車一輛及補找
    現金十五萬元（即支票面額與頭期款之差額）給丁○○，丁○○因而向乙○○詐
    得上開自用小貨車一輛、及現金十五萬元得逞。嗣丁○○詐得上開自用小貨車之
    後，並未支付任何買賣價金，即於同年七月二十四日將該輛自小貨車以一百十五
    萬元之代價轉賣給馬慶文。而所交付之上開支票，屆期則因係遭他人冒名開戶而
    遭退票。
二、丁○○明知其無還款之意願，復延承上開意圖為自己不法所有之概括犯意，再於
    八十九年七月二十八日，至乙○○所經營之「鐵廣中古車行」，以要標取垃圾及
    廢棄物清除工程，亟需押標金，可於三天內還款為詞，向乙○○詐借五十九萬元
    ，乙○○因誤認其有還款意願，因而陷於錯誤，乃當場交付五十九萬元（三十九
    萬元現金及二十萬元支票一紙）給丁○○，丁○○因而詐取前開財物得逞。
三、詎丁○○因缺錢花用，竟延續上開意圖為自己不法所有之概括犯意，並與林瑞麟
    （另案通緝中）基於共同犯罪之犯意聯絡，明知其與林瑞麟並未向地方主管機關
    申請取得廢棄物清除、處理之許可證，亦未曾向台中縣龍井鄉、沙鹿鎮、豐原市
    公所標取垃圾與廢棄物清除處理之工程，更未曾向業已倒閉之工廠購買銅鐵，再
    高價轉賣給「漢懋鐵銅股份有限公司」以賺取差價，竟於八十九年七、八月間，
    數次到南投縣草屯鎮○○○路一○二號即庚○○之住所，以邀請庚○○合夥投資
    上開事業，日後獲利甚為豐厚為詞，共同向庚○○施用詐術，使庚○○陷於錯誤
    ，因而於下列之時間分別交付給丁○○及林瑞麟下列之金錢，即：（一）八十九
    年七月二十日，庚○○交付六十萬元之現金給丁○○，丁○○則交付己○○所簽
    發、以彰化商業銀行為付款人、八十九年九月十五日期、面額為八十萬元（二十
    萬元為紅利）、支票號碼為0000000號之來源不明支票一紙（後因發票人
    簽章不符而退票，但本案尚無確切證據足以證明丁○○知悉偽造有價證券之情）
    給庚○○；（二）八十九年八月八日，庚○○交付六十萬元之現金給丁○○，丁○○則交付其於同日所簽發、到期日為八十九年八月三十日、面額為八十五萬元
    （二十五萬元為紅利）之本票一紙給庚○○；（三）八十九年八月十二日，庚○○交付六十萬元之現金給丁○○，丁○○則交付林玉梅所簽發、以台中商業銀行
    龍井分行為付款人、八十九年九月十七日期、面額為八十萬元（二十萬元為紅利
    ）、支票號碼為0000000號之來源不明支票一紙（後因存款不足而退票）
    給庚○○；（四）八十九年八月三十日，庚○○交付三十五萬元之現金給林瑞麟
    ，林瑞麟則交付其於同日所簽發、到期日為八十九年九月三十日、面額為五十五
    萬元（二十萬元為紅利）之本票一紙給庚○○。此外，丁○○與林瑞麟再以要請
    環保單位人員吃飯喝酒為詞，向庚○○詐借十萬元；（五）八十九年八月三十一
    日，庚○○交付七十五萬元之現金給林瑞麟，林瑞麟則交付其於同日所簽發、到
    期日為八十九年九月三十日、面額為一百十萬元（三十五萬元為紅利）之本票一
    紙給庚○○。總計庚○○被丁○○與林瑞麟共同詐騙之金額共為三百萬元。
四、嗣因乙○○與庚○○所收受之上開票據均未獲支付，丁○○亦不願清償分文且避
    不見面，另林瑞麟亦逃逸無蹤，乙○○與庚○○二人始知受騙。
五、案經被害人乙○○訴由台中市警察局第一分局報請台灣台中地方法院檢察署檢察
    官偵查起訴，及由被害人庚○○訴請台灣南投地方法院檢察署檢察官移送本院併
    案審理。
      理  由
一、訊據本案被告丁○○（以下簡稱為被告）對於伊確有於前開時、地，以一百一十
    五萬元之代價向告訴人乙○○購買並取得前開自用小貨車但八十萬元尾款未付，
    且其持以支付三十五萬元頭期款之前開支票，已獲告訴人乙○○補找現金十五萬
    元交伊取得，但嗣後此張支票亦未獲付款，及其確有於八十九年七月二十八日，
    又以標取垃圾及廢棄物清除工程亟需押標金為詞，向乙○○取得五十九萬元（三
    十九萬元現金及二十萬元支票一紙）迄未清償之事實，雖均坦白承認，另被告亦
    坦認伊確有於前開時、地，以前開原因並交付前開票據向告訴人庚○○收取前開
    金錢無誤，惟被告仍矢口否認伊有何犯罪情事，並辯稱：伊係因為交友不慎，誤
    交損友林瑞麟，受其誘騙，才邀請告訴人庚○○投資上開事業，且告訴人庚○○
    所交付給伊之上開金錢，亦均由林瑞麟拿去，支票亦係林瑞麟取來，伊不知後來
    會退票，而林瑞麟簽發本票向告訴人庚○○收取現金部分，更與伊無關，伊非但
    未與林瑞麟共同向告訴人庚○○行騙，且伊本身亦另遭林瑞麟騙走一千一百二十
    九萬五千元，亦屬被害人，另伊交付給告訴人乙○○之支票，亦係林瑞麟所交付
    ，何以不獲兌現，伊並不知情，而購車係為了進行環保工作所需，嗣為投資之資
    金需求，伊才又另將所購車輛典當以換取現金，但所得現金亦被林瑞麟騙走，伊
    才無力支付車款，再伊向告訴人乙○○所收取之五十九萬元亦係遭林瑞麟詐騙迨
    盡，並非有意詐欺等情。
二、然查：
（一）本案被告確有於前開時、地，以一百一十五萬元之代價向告訴人乙○○購買並
      取得前開自用小貨車，但所約定之尾款八十萬元並未依約給付，且被告持以支
      付三十五萬元頭期款之前開支票，確獲告訴人乙○○另外補找現金十五萬元交
      付被告取得，但嗣後此張支票亦未獲付款，上情業據告訴人乙○○指訴甚詳，
      並有汽車買賣契約書一紙（見八十九年度發查字第一八八三號偵查卷宗第十二
      頁）、及支票與退票理由單各一紙在卷可稽（見八十九年度發查字第一八八三
      號偵查卷宗第十三頁、九十年度他字第七三○號偵查卷宗第十五頁）。另本案
      被告在受領上開自用小貨車一輛之後，已於同年七月二十四日將此輛自小貨車
      以一百十五萬元之代價轉賣給案外人馬慶文，此情亦據證人馬慶文先後於警訊
      及偵查中證述甚詳（見九十年度他字第七三○號偵查卷宗第六、二一頁），且
      有被告與證人馬慶文所簽訂之汽車買賣契約書、及證人馬慶文所提出之上開車
      輛行車執照影本各一件在卷足佐（見九十年度他字第七三○號偵查卷宗第十、
      十一頁）。雖被告曾經辯稱車輛僅係典當給馬慶文，惟在被告與馬慶文所簽訂
      之上開汽車買賣契約書，除已明確記載汽車買賣之意旨之外，更就定金、尾款
      之支付以及如何辦理過戶等事項，已為具體之書面約定。參酌其約定情形，證
      人馬慶文證稱其係在同年七月二十四日，以一百十五萬元之代價向被告購入此
      輛自小貨車，自屬可信。被告此部分辯解，難認可採。除此部分之外，被告對
      於其餘上情亦是認無誤，上情應堪認定。
（二）又本案被告另於八十九年七月二十八日，尚有到告訴人乙○○所經營之「鐵廣
      中古車行」，以要標取垃圾及廢棄物清除工程，亟需押標金，可於三天內還款
      為詞，向乙○○借貸五十九萬元，告訴人乙○○乃當場交付五十九萬元（三十
      九萬元現金及二十萬元支票一紙）給被告，上情亦據告訴人乙○○於本院訊問
      時指訴甚詳，並有被告簽名收受三十九萬元現金及二十萬元支票（支票號碼為
      0000000號）之現金支出傳票影本一紙、及列載上開支票兌領情形之存
      摺影本一紙在卷可稽（見本院卷宗第一八五頁）。被告於本院訊問時，亦坦承
      有收受上開現金及支票。雖辯稱此非借款，而係告訴人乙○○同意一起投資之
      投資款，惟此為告訴人乙○○所否認，更與被告於本院訊問時，曾經辯稱：「
      沒有說要標工程」云云（見本院卷宗第一二四頁）不符。且被告如果確有邀請
      告訴人乙○○一起投資，則對合夥投資事業應該如何經營、雙方出資比例、及
      權利義務之分享與分擔等事項，豈有竟無片語隻字之約定之理。被告上開辯解
      ，殊難令人採信。告訴人乙○○此部分之指訴堪信與事實相符。被告確有於前
      開時間，以其要標取垃圾及廢棄物清除工程，亟需押標金，可於三天內還款為
      詞，而以借貸名義，向告訴人乙○○收取五十九萬元（三十九萬元現金及二十
      萬元支票一紙），此情亦堪認定。
（三）再本案被告另有於八十九年七、八月間，數次與林瑞麟到南投縣草屯鎮○○○
      路一○二號即告訴人庚○○之住所，以邀請庚○○合夥投資上開事業，日後獲
      利甚為豐厚，及需請環保單位人員吃飯喝酒為詞，先後向告訴人庚○○收受共
      計三百萬元之現金，上情業據告訴人庚○○堅指不移，並有告訴人庚○○向被
      告及林瑞麟所收受之前開支票（含退票理由單）與本票影本在卷可稽（見台灣
      南投地方法院檢察署九十年度他字第五四號偵查卷宗第二、三頁）。就此部分
      ，被告對於有經過其在支票後面背書與簽發本票之一百八十萬元部分，亦坦認
      有此事實。雖另辯稱：由林瑞麟簽發本票而向告訴人庚○○收受現金部分，與
      伊無關云云。惟就林瑞麟向告訴人庚○○收受現金部分，亦係先由被告打電話
      與告訴人庚○○聯繫，再推由林瑞麟前去向告訴人庚○○收受現金，且告訴人
      庚○○與被告係相交三十多年之朋友，但與林瑞麟原不認識，係透過被告之介
      紹才認識林瑞麟，並因信任被告才交付上開金錢，此情業據告訴人庚○○於本
      院訊問時堅指不移。觀諸被告亦坦承其係與林瑞麟同去邀請庚○○出資合夥投
      資上開事業，且告訴人庚○○交付給林瑞麟之現金數目不少，不可能未事先聯
      繫（如係由林瑞麟向告訴人庚○○聯繫，以告訴人庚○○與被告或林瑞麟之交
      情深淺及信任程度，告訴人庚○○應無不向被告查證之理）各情，本案告訴人
      庚○○此部分之指訴與被告上開辯解相較，顯以告訴人庚○○之指訴為可採信
      。綜合上情，本案被告確有於前開時、地，數次與林瑞麟到南投縣草屯鎮○○○路一○二號即告訴人庚○○之住所，以邀請庚○○合夥投資上開事業，日後
      獲利甚為豐厚，及需請環保單位人員吃飯喝酒為詞，先後向告訴人庚○○收受
      共計三百萬元之現金，上情亦堪認定。
（四）另本案被告雖以前開情詞，辯稱其無向告訴人乙○○、庚○○詐取財物之犯意
      ，而係同受林瑞麟詐騙之被害人云云。惟查：
（１）就本案被告向告訴人乙○○購車行騙部分，本案並無積極之證據足以證明林瑞
      麟有參與此事。反係被告在八十九年六月二十一日，以跑工地需要購車為詞，
      向告訴人乙○○受領上開車輛，並約定餘款八十萬元需在八十九年八月中旬之
      前付清之後，其在同年七月二十四日即將該輛自小貨車以一百十五萬元之代價
      轉賣給案外人馬慶文。且被告為支付頭期款三十五萬元所背書交付之前開支票
      ，亦因發票人戊○○係遭人冒名開戶而遭退票，有退票理由單在卷可稽。詎被
      告迄今未給付告訴人乙○○分文。且被告在同年七月二十四日將此輛自小貨車
      轉賣給案外人馬慶文之時，已向馬慶文收取四十萬元現金，業據證人馬慶文證
      實，並為被告所是認。另被告在誠泰商業銀行大甲分行所開設之000－00
      －000000－0號活期儲蓄存款帳戶，於八十九年七月七日至八十九年八
      月十六日之間，尚有多筆金錢之匯入，每筆匯入金額由二十萬元至一百萬元不
      等，此有被告於原審法院所提出之上開活期儲蓄存款帳戶存摺影本在卷可稽（
      見原審卷宗第九○至九二頁）。在此情形，若非被告毫無支付車款意願，豈會
      未對告訴人乙○○支付任何車款，反於尾款支付期限及上開支票到期日（又發
      票人戊○○之支票帳戶，亦係於八十九年七月二十五日開始退票，見本院卷宗
      第一四八頁之建華商業銀行南台中分行覆函）之前，即將甫購入之車輛轉賣。
      又如其帳戶內之款項係丙○○等人匯入之投資款（亦即係丙○○等人受騙之款
      項），則以被告自承其當時並無其他資力之情形，亦難想像被告如何支付車款
      。參酌上情，被告係利用告訴人乙○○對其之信任，在無支付車款意願之情形
      下，意圖為自己不法之所有，而以購車及支付頭期款為詞，向告訴人乙○○施
      用詐術，使告訴人乙○○因誤認被告會依約付款，陷於錯誤，乃交付上開自用
      小貨車一輛及補找現金十五萬元（即支票面額與頭期款之差額）給被告，被告
      因而向告訴人乙○○詐得上開自用小貨車一輛、及現金十五萬元得逞，其事證
      甚為明確，被告此部分之犯行應堪認定。
（２）就被告另於八十九年七月二十八日，尚有到告訴人乙○○所經營之「鐵廣中古
      車行」，以要標取垃圾及廢棄物清除工程，亟需押標金，可於三天內還款為詞
      ，向乙○○借貸五十九萬元部分，被告始終無法提出有將上開五十九萬元充作
      押標金，而向任何機關標取垃圾及廢棄物清除工程之證明。雖辯稱有交付林瑞
      麟，但亦無法提出任何證據足以證明此事。且依據被告前開誠泰商業銀行大甲
      分行存摺影本顯示，被告就上開借貸，同有可以清償但不為清償之情形（如上
      開款項均係丙○○等人匯入之投資款，以被告自承無何資力，亦難想像被告如
      何依限清償貸款）。參酌上情，被告在向告訴人乙○○借貸之時，即無還款意
      願，而係利用告訴人乙○○對其之信任，在無清償意願之情形下，意圖為自己
      不法之所有，而以其要標取垃圾及廢棄物清除工程，亟需押標金，可於三天內
      還款為詞，而以借貸為施詐手段，使告訴人乙○○因誤認被告會依約清償借款
      ，陷於錯誤，乃交付五十九萬元（三十九萬元現金及二十萬元支票一紙）給被
      告，被告因而向告訴人乙○○詐得上開財物得逞，其事證甚為明確，被告此部
      分之犯行應堪認定。
（３）另就被告與林瑞麟共同以前開詐術向告訴人庚○○詐取三百萬元現金部分，被
      告已坦承其與林瑞麟均未向地方主管機關申請取得廢棄物清除、處理之許可證
      ，亦未曾向台中縣龍井鄉、沙鹿鎮、豐原市公所標取垃圾與廢棄物清除處理之
      工程，更未曾向業已倒閉之工廠購買銅鐵，再高價轉賣給「漢懋鐵銅股份有限
      公司」以賺取差價等情事。顯見被告與林瑞麟以合夥投資上開事業，日後獲利
      甚為豐厚為詞，邀請告訴人庚○○出錢投資，及以要請環保單位人員吃飯喝酒
      為詞，而向告訴人庚○○收受金錢，均屬詐術之實施，其情甚明。被告雖辯稱
      其亦為林瑞麟所騙，惟上開事項均不難求證，被告亦非童稚，豈有如此容易受
      騙之理。復據被告於偵查中已坦承：「（決定投資之後），沒有（買任何設備
      ）」等語（見台灣南投地方法院檢察署九十一年度偵緝字第五七號偵查卷宗第
      二七頁），且於本院訊問時，供稱：「我沒有去過（漢懋鐵銅股份有限）公司
      ，也沒見過這個人（即上開公司代表人蘇崇仁）」、「實際上沒有標到（垃圾
      清除工程）」、「本身沒有親眼看過買的垃圾車，及垃圾車載運垃圾的情形」
      、「我是有拿（垃圾清理次數表）給庚○○看沒有錯」各情明確（見本院卷宗
      第三八、五五頁）。另經本院函查結果，漢懋鐵銅股份有限公司亦未向彰化縣
      政府辦理公司營利事業登記，有彰化縣政府九十二年二月十九日府建商字第○
      九二○○二八六二一號函文附卷可佐（見本院卷宗第一二○頁）。參酌上情，
      被告與林瑞麟有共同意圖為自己不法之所有，以前開詐術向告訴人庚○○施用
      詐術，使告訴人庚○○陷於錯誤，因而交付共計三百萬元之現金給被告及林瑞
      麟，其事證甚為明確，被告此部分之犯行應堪認定。
（４）本案被告雖另提出林瑞麟所簽發之本票、及「戊○○」、「己○○」、「洪雅
      玲」等人所簽發有經林瑞麟背書復遭退票之支票與退票理由單多紙，辯稱其亦
      係遭受林瑞麟詐騙之被害人。惟依據上開支票影本顯示，其最後之持票人係被
      告之兄丙○○，依據被告於原審法院所提出之刑事告訴狀（告訴人為丙○○、
      丁○○，被告為林瑞麟）及經本院傳訊證人丙○○結果，顯示該案亦係被告向
      其兄丙○○借錢無法清償，且林瑞麟亦係在被告之陪同下，向證人丙○○等人
      詐騙（丙○○等人再匯款至被告帳戶，由被告領出），而衍生訟爭。雖因證人
      丙○○堅稱被告無辜，且被告與證人丙○○係二親等之血親，其間之詐欺屬告
      訴乃論，而丙○○亦未對被告提出告訴，致本院無從就此審酌被告是否尚與林
      瑞麟對證人丙○○實施詐欺，惟尚不能因此即認定被告並無本案犯行，其情甚
      明。再被告雖提出其所有上開存摺影本，辯稱其有遭受林瑞麟騙走一千一百二
      十九萬五千元。惟依據上開存摺顯示，其存款之提領多屬現金提領，且每次提
      領之現金由十萬元至百萬元不等（告訴人庚○○指稱被告可能係染賭博惡習）
      。但被告始終未能提出林瑞麟有親自收受上開現金之證據，若謂被告會為前開
      其所辯稱之投資事業，而手持數十萬元至百萬元之現金親自交給林瑞麟，又無
      法供稱林瑞麟將此現金用於何處，此亦與一般商業投資及金錢交付之常規顯不
      相當。被告此部分所辯，至難採信。此部分顯難據為有利被告之證明。
三、綜合上述，本案被告上開向告訴人乙○○、庚○○詐取財物之犯行，其事證甚為
    明確，犯行堪以認定。核被告所為，係犯刑法第三百三十九條第一項之詐欺取財
    罪。被告多次詐欺取財之犯行，其犯罪時間緊接，犯罪構成要件相同，顯係基於
    概括之犯意反覆而為，應依刑法第五十六條連續犯之規定，論以一罪並加重其刑
    。又就被告向告訴人庚○○詐取財物之犯行部分，被告與林瑞麟之間具有犯意聯
    絡及行為之分擔，皆為共同正犯。因被告上開所犯，屬連續犯之裁判上一罪，故
    未經起訴部分，亦為起訴效力所及，本院亦應併予審判。
四、本案台灣南投地方法院檢察署九十一年度偵緝字第五七號、一二○號之移送併辦
    意旨，雖依據告訴人庚○○之告訴內容，以被告持以交付告訴人庚○○之上開由
    「己○○」簽發之八十九年九月十五日期、面額八十萬元、支票號碼為0000
    000號支票一張，其背面有「漢懋鐵銅股份限公司」、及其代表人「蘇仁棠」
    之印文，因認被告就此部分尚犯有刑法第二百十六條、第二百十條之行使偽造私
    文書之罪行。惟按犯罪事實應依證據認定之，無證據不得推定其犯罪事實；又不
    能證明被告犯罪者，即應諭知無罪之判決，此於刑事訴訟法第一百五十四條、及
    同法第三百零一條第一項分別定有明文。又認定不利於被告之事實，須依積極證
    據，苟積極證據不足為不利於被告事實之認定時，即應為有利於被告事實之認定
    ，更不必有何有利之證據；另認定犯罪事實所憑之證據，雖不以直接證據為限，
    間接證據亦包括在內，然而無論直接或間接證據，其為訴訟上之證明，須於通常
    一般之人均不致有所懷疑，而得確信其為真實之程度者，始得據為有罪之認定，
    倘其證明尚未達到此一程度，而有合理性之懷疑存在時，即無從遽為有罪之確信
    ，此於最高法院亦著有三十年上字第八一六號判例及七十六年台上字第四九八六
    號判例可資參照。訊據本案被告否認有此犯行，並辯稱：上開印文在伊向林瑞麟
    收受支票之時，即已存在，伊不知上開印文是否經人偽造蓋用，此部分應不為罪
    等情。經查，本案告訴人庚○○所收受之上開支票，在經由「漢懋鐵銅股份限公
    司」之背書，在被告持交給告訴人庚○○之前，確有另經林瑞麟背書，此有上開
    支票背面影本在卷可稽。告訴人庚○○亦是認被告背書之前，上開背書已經存在
    。而在被告將此支票於八十九年七月二十日持交給告訴人庚○○之前，被告另於
    八十九年六月二十一日持交給告訴人乙○○用以支付購車頭期款而其發票人為「
    戊○○」之支票，亦同有「漢懋鐵銅股份限公司」之背書，另經林瑞麟背書轉讓
    給丙○○之「戊○○」、「己○○」、「洪雅玲」等人簽發之支票，亦有「漢懋
    鐵銅股份限公司」之背書，此均有上開支票背面影本在卷足佐。而依據告訴人乙○○之告訴內容，被告並未以「漢懋鐵銅股份限公司」之背書向其行騙。另依據
    證人丙○○於本院之證詞，林瑞麟亦係以投資垃圾廢棄物之清除事宜，向其行騙
    。是本案告訴人庚○○所收受由「己○○」簽發之上開支票，其背面縱有「漢懋
    鐵銅股份限公司」及「蘇仁棠」之印文，此亦有可能係被告與林瑞麟在以收購人
    頭支票之方式而取得此張支票之時，即已現實存在之印文，後再由被告與林瑞麟
    持以利用而對告訴人乙○○行詐施騙。本案因共犯林瑞麟始終並未到案，就其如
    何取得上開支票，並無林瑞麟之供述可供採憑。在別無其他積極證據之情形下，
    尚難僅憑本院依據告訴人乙○○之指訴，向彰化縣政府函查並無「漢懋鐵銅股份
    有限公司」有向彰化縣政府辦理公司營利事業登記之紀錄，即遽認被告有與林瑞
    麟共同偽造「漢懋鐵銅股份限公司」及「蘇仁棠」之印章、印文、私文書（甚至
    戊○○等人之支票有價證券），後再持以行使之犯罪情事。此外，復查無其他積
    極證據足以證明被告有此犯行，被告此部分之犯罪尚屬不能證明。惟因移送併辦
    意旨認此部分與被告前揭論罪科刑部分，有裁判上一罪之關係，且此部分亦係移
    送併辦而未經起訴，本院自無從併予審理，此部分應退回移請併案檢察官另為妥
    適之處理，附此敘明。
五、本案被告犯罪事證已甚明確，原審判決僅以被告與告訴人乙○○之父為世交，先
    前亦有購車如期付款之記錄，且退票之支票亦由林瑞麟轉讓而來等情，即認定被
    告並無詐欺犯行，並退回移請併辦部分，尚有未合。是本案公訴人上訴指摘原審
    判決被告無罪不當，其上訴為有理由，自應由本院將原審判決予以撤銷改判。爰
    審酌被告丁○○之品行（曾於七十三年間因犯竊占罪，經本院判處有期徒刑四月
    ，緩刑四年）、犯罪手段、犯罪所得不少、及犯罪後仍飾詞卸責且未賠償告訴人
    任何損害等一切犯罪情狀，量處有期徒刑二年。
六、據上論斷，應依刑事訴訟法第三百六十九條第一項前段、第三百六十四條、第二
    百九十九條第一項前段、刑法第二十八條、第五十六條、第三百三十九條第一項
    、罰金罰鍰提高標準條例第一條前段，判決如主文。
本案經檢察官甲○○到庭執行職務。
中        華        民        國  九 十 二  年     四     月    二      日
                                  臺灣高等法院臺中分院刑事第三庭
                                        審判長法  官  陳  朱  貴
                                              法  官  胡  忠  文
                                              法  官  廖  柏  基
右正本證明與原本無異。
被告不得上訴，檢察官得上訴。
如不服本判決應於收受送達後十日內向本院提出上訴書狀，其未敘述上訴之理由者並
得於提起上訴後十日內向本院補提理由書（均須按他造當事人之人數附繕本）。
                                               書記官  詹  錫  朋
中        華        民        國  九 十 二  年     四     月    二      日
附錄條文：
刑法第三百三十九條第一項：
意圖為自己或第三人不法之所有，以詐術使人將本人或第三人之物交付者，處五年以
下有期徒刑、拘役或科或併科一千元以下罰金。
                                                                        Ｋ


司法院資訊處製作；財團法人民間司法改革基金會備份。
